【裁判字號】    97,上訴,3717
【裁判日期】    971223
【裁判案由】    擄人勒贖等
【裁判全文】
臺灣高等法院刑事判決                97年度上訴字第3717號
上  訴  人  臺灣臺北地方法院檢察署檢察官
上  訴  人
即  被  告  丁○○
選任辯護人  林曜辰律師
            林永瀚律師
            張權律師
上  訴  人
即  被  告  戊○○
                    （現另案於臺灣新店戒治所）
選任辯護人  邱群傑律師
            賴志凱律師
            許卓敏律師
上  訴  人
即  被  告  壬○○
選任辯護人  梁水源律師
上  訴  人
即  被  告  甲○○
選任辯護人  王盈智律師
上  訴  人
即  被  告  乙○○（原名吳宗豪）
                    樓
選任辯護人  謝秉原律師
上  訴  人
即  被  告  庚○○
                    （現另案於臺灣台北監獄執行）
選任辯護人  周靜儀律師
上  訴  人
即  被  告  己○○
義務辯護人  黃俊六律師
上  訴  人
即  被  告  丙○○
選任辯護人  王盈智律師
上列上訴人因被告擄人勒贖等案件，不服臺灣臺北地方法院九十
七年度重訴字第十四號，中華民國九十七年七月七日第一審判決
（起訴案號：臺灣臺北地方法院檢察署九十六年度偵字第二六二
九七號、九十七年度偵字第一三五五號、第二一一七號、第二四
一二號、九十七年度毒偵字第三三０號），提起上訴，及併案審
理（臺灣臺北地方法院檢察署九十七年度偵字第一五六０六號）
，本院判決如下：
    主  文
原判決關於丁○○、戊○○、壬○○、庚○○、丙○○部分，關
於己○○、乙○○、甲○○私行拘禁、傷害及定應執行刑部分，
均撤銷。
丁○○共同犯私行拘禁罪，處有期徒刑壹年貳月；又共同犯傷害
罪，處有期徒刑伍月；應執行有期徒刑壹年肆月。
戊○○共同犯私行拘禁罪，處有期徒刑壹年貳月；又共同犯傷害
罪，處有期徒刑伍月；應執行有期徒刑壹年肆月。
壬○○共同犯私行拘禁罪，處有期徒刑壹年貳月；又共同犯傷害
罪，處有期徒刑伍月；應執行有期徒刑壹年肆月。
乙○○共同犯私行拘禁罪，處有期徒刑伍月，如易科罰金，以新
台幣壹仟元折算壹日；又共同犯傷害罪，處有期徒刑貳月，如易
科罰金，以新台幣壹仟元折算壹日；應執行有期徒刑陸月，如易
科罰金，以新台幣壹仟元折算壹日。
庚○○共同犯私行拘禁罪，累犯，處有期徒刑柒月；又共同犯傷
害罪，累犯，處有期徒刑月；應執行有期徒刑捌月。
己○○共同犯私行拘禁罪，處有期徒刑伍月，如易科罰金，以新
台幣壹仟元折算壹日；又共同犯傷害罪，處有期徒刑貳月，如易
科罰金，以新台幣壹仟元折算壹日；應執行有期徒刑陸月，如易
科罰金，以新台幣壹仟元折算壹日。
丙○○共同犯私行拘禁罪，處有期徒刑伍月，如易科罰金，以新
台幣壹仟元折算壹日；又共同犯傷害罪，處有期徒刑貳月，如易
科罰金，以新台幣壹仟元折算壹日；應執行有期徒刑陸月，如易
科罰金，以新台幣壹仟元折算壹日。
甲○○共同犯私行拘禁罪，累犯，處有期徒刑柒月；又共同犯傷
害罪，累犯，處有期徒刑月。
其他上訴（甲○○施用第一級毒品部分）駁回。
甲○○上述撤銷改判部分及上訴駁回部分，應執行有期徒刑壹年
月。
     事  實
一、甲○○前因竊盜案件，經臺灣臺北地方法院以九十一年度簡
    字第四二八九號判決判處有期徒刑三月確定，復因搶奪案件
    ，經同法院以九十一年度訴字第一二三０號判決判處有期徒
    刑七月確定，上開二罪經該院以九十二年度聲字第八四四號
    裁定應執行有期徒刑九月，於民國九十三年一月八日縮刑期
    滿執行完畢；又因違反毒品危害防制條例等案件，經同法院
    以九十四年訴字第一四九一號、九十四年簡字第一六五三號
    分別判處有期徒刑八月、四月，該院以九十五年聲字第五九
    一號定應執行刑十一月，於九十五年十一月十二日縮刑期滿
    ，執行完畢。庚○○於九十四年間因施用毒品，經臺灣士林
    地方法院以九十四年度簡字第九九號判決判處有期徒刑三月
    確定，於九十四年五月三十日易科罰金執行完畢。
二、丁○○（綽號一碟）、戊○○（綽號貞智）為叔姪關係，壬○○（綽號阿草、草哥）為丁○○、戊○○之友。癸○○與
    辛○○與男女朋友關係，壬○○與其二人自九十六年初起合
    夥租屋聚賭，由辛○○出面承租臺北市○○區○○街五十七
    巷二十九號二樓之房屋作為賭場，雙方約定各帶賭客前往賭
    博，由賭客輪流作莊，壬○○及癸○○等賺取抽頭金，丁○○除借資供壬○○經營賭場外，並應壬○○之邀前往賭博，
    因丁○○輸錢，並發現端倪懷疑莊家詐賭，乃出資委請友人
    前往賭博，該友亦輸錢，二人合計約輸新臺幣（下同）六十
    餘萬元，丁○○之友確認係癸○○、辛○○容忍彼等所帶來
    之賭客擺放螃蟹關作莊，而趁機抽換牌支詐賭。丁○○聞之
    不悅，為取回賭輸之款項，即與壬○○、戊○○基於妨害自
    由及傷害之犯意聯絡，計畫由壬○○、戊○○出面擄走癸○○、辛○○加以拘禁，以強制之手段要求彼等解決詐賭所致
    丁○○輸錢之損失。於九十六年七月五日十二時許，先由戊○○出面會同有犯意聯絡之乙○○（原名吳宗豪，綽號小豪
    ），至臺北縣中和市某租車公司，以乙○○名義租用休旅車
    一部、自用小客車一部，再於翌日（六日）十七時許，由戊○○召集甲○○（綽號阿肥）、乙○○、庚○○（綽號大雄
    ）、己○○（綽號輪仔）、丙○○（綽號小周）及真實姓名
    年籍不詳綽號「阿昌」等成年男子數人，至臺北市○○區○○街丁○○開設之「瑰寶軒古董店」二樓集合，向甲○○等
    人說明欲處理詐賭糾紛，邀共同前往押人，甲○○、吳宗豪
    、庚○○、己○○、丙○○等人同意參與後，將身上行動電
    話交出由戊○○統一保管以防行動外洩；再由壬○○打電話
    向癸○○、辛○○表示欲清償其日前在賭局中所商借之十萬
    元款項，約定於同日二十時，在臺北縣永和市○○路二三三
    號捷運頂溪站碰面。戊○○與有犯意聯絡之甲○○、乙○○
    、庚○○、己○○、丙○○、綽號「阿昌」及其他不詳姓名
    之數人，即自「瑰寶軒古董店」攜帶戊○○事先所準備之電
    擊棒、木棍、開山刀、球棒、手銬等物，分乘上開租用之休
    旅車、自用小客車各一部前往捷運頂溪站，壬○○獨自步行
    前往，癸○○、辛○○亦依約至捷運頂溪站，雙方見面後，
    戊○○隨即持刀及一提袋，對癸○○、辛○○二人脅稱其袋
    內攜有充足器械，為蘇、楊二人詐賭之事，要將其二人帶走
    ，令其等不要妄動等語。進而強行推拉，押該二人上車，分
    坐二輛車後座中央，由戊○○指派之人駕車，其餘之人共乘
    ，以防其二人逃逸。為免癸○○、辛○○與他人聯繫，均強
    令其二人交出身上之鑰匙、手機、現金，由戊○○保管。戊○○等人遂將癸○○、辛○○二人載至臺北市文山區某民宅
    三樓拘禁，派人看管，並持手銬反手銬住其二人，質問彼等
    有無詐賭情事，癸○○、辛○○堅決否認，戊○○等即以其
    事先所預備之木棒、電擊棒，與在場之上開人員多人，毆打
    癸○○之雙腳及右小腿，並以「董事長有交代，四肢都要打
    斷」等語恐嚇癸○○，癸○○二人仍否認詐賭，癸○○遭戊○○令以黑色塑膠袋矇眼。辛○○由戊○○等帶至二樓，戊○○、壬○○向辛○○索價一千萬元來處理詐賭之事，戊○○在旁以開山刀揮舞，對辛○○恐嚇稱：如不承認詐賭，即
    要每半小時毆打一次等語，辛○○表示一千萬元是天文數字
    ，其無從答應，戊○○主動降價要求三百萬元賠償，辛○○
    仍不答應。嗣翌日（七日）清晨，辛○○見癸○○傷勢嚴重
    ，遂同意交付一百萬元。適戊○○等人見癸○○之行動電話
    有未接來電，而癸○○也表示曾將今日會面一事告知辛○○
    之弟楊傳李，戊○○等人恐拘禁地點曝光，遂準備將癸○○
    、辛○○移往臺北縣中和市○○路八號之「儷閣汽車旅館」
    。癸○○因受毆已無法行走，乃由庚○○背負上樓，為服務
    人員撞見，戊○○等人恐遭發現，僅短暫停留即駕車徘徊於
    臺北縣中和市、永和市間。其間戊○○於同日約十一時許，
    以辛○○之行動電話ＳＩＭ卡插入其所使用之行動電話，撥
    打0000000000號電話予楊傳李，先由辛○○告知
    ，其自由受戊○○等人控制，隨由戊○○接下電話，要脅楊
    傳李準備一百萬元以匯款交付，嚇稱「你們在那邊，我都知
    道」、「不能報警」等語。嗣後，戊○○等人於同日下午將
    癸○○、辛○○載至臺北縣永和市○○路一八八號壬○○租
    屋處拘禁，丁○○亦於同日下午抵達該處，以癸○○、辛○○報警為由，持鐵棍毆打癸○○，並恐嚇稱：可以十幾年有
    期徒刑來拼，不怕報案，已經在山上挖洞要將彼等活埋等語
    ，嗣癸○○、辛○○續遭丁○○及上開多人毆打，癸○○因
    而受有右下肢撕裂傷、頭皮多處挫傷併皮下血腫、胸部、腹
    部、背部挫傷併皮下血腫、右手、右足挫傷之傷害；辛○○
    則受有右肩、右上臂、右前下胸、右膝等處瘀傷、頸部及右
    小腿擦傷，辛○○見癸○○受傷嚴重，遂簽下詐賭自白書一
    紙交付予壬○○，壬○○再將之轉交丁○○保管。嗣丁○○
    、戊○○、吳宗豪、甲○○、丙○○相繼離開，留下壬○○
    、己○○、庚○○看守癸○○、辛○○。癸○○趁隙逃離該
    房屋，己○○、庚○○雖自後追趕，欲將癸○○押回，惟因
    圍觀民眾漸多，且有警察前來，而放棄追捕，辛○○趁亂亦
    逃逸。丁○○、壬○○、戊○○、甲○○、乙○○、庚○○
    、己○○、丙○○等人因而未取得一百萬元。嗣癸○○、辛○○報警後，為警申請通訊監察，查知戊○○等人之真實姓
    名年籍後，循線查知上情，並於九十六年十二月十三日十九
    時二十分許，於丁○○位於臺北市○○區○○街二十三巷三
    十七號住處扣得辛○○所寫之詐賭自白書暨影本各一張。
三、甲○○曾因施用毒品，經臺灣臺北地方法院以九十二年度毒
    聲字第四十號裁定送觀察、勒戒後，認無繼續施用毒品之傾
    向，而於九十二年四月八日執行完畢，並由臺灣臺北地方法
    院檢察署檢察官於九十二年四月十五日以九十一年度毒偵字
    第二七四四號為不起訴處分確定。仍不知悔改，於上開觀察
    、勒戒執行完畢後之五年內，復基於施用第一級毒品海洛因
    之犯意，於九十六年十二月十二日十六時許，在臺北市○○
    區○○路二十五巷三十六弄四號「萬龍旅社」，以將海洛因
    混合生理食鹽水後以針筒注射之方式，施用第一級毒品海洛
    因一次。嗣於九十六年十二月十三日十九時四十分許，因涉
    嫌上開犯罪事實二之犯行經警拘提到案，並採取其尿液送驗
    ，始悉上情。
四、案經癸○○、辛○○訴由臺北市政府警察局移送、臺北市後
    備指揮部移送臺灣臺北地方法院檢察署檢察官偵查起訴。
    理  由
一、按被告以外之人於審判外之言詞或書面陳述，除法律有規定
    者外，不得作為證據，刑事訴訟法第一百五十九條第一項定
    有明文；復按被告以外之人於偵查中向檢察官所為之陳述，
    除顯有不可信之情況者外，得為證據，同法第一百五十九條
    之一第二項亦有規定；另按被告以外之人於審判外之陳述，
    雖不符前四條之規定，而經當事人於審判程序同意作為證據
    ，法院審酌該言詞陳述或書面陳述作成時之情況，認為適當
    者，亦得為證據；當事人、代理人或辯護人於法院調查證據
    時，知有第一百五十九條第一項不得為證據之情形，而未於
    言詞辯論終結前聲明異議者，視為有前項之同意；同法第一
    百五十九條之五規定甚明。本案據以認定被告丁○○、戊○○、壬○○、甲○○、乙○○、庚○○、己○○、丙○○犯
    罪之證據，其中證人即告訴人癸○○、辛○○於偵查中向檢
    察官所為之陳述，業經具結且無顯不可信之情形存在，依刑
    事訴訟法第一百五十九條之一第二項規定，具備證據能力；
    又被告等及辯護人對於其餘共同被告於警詢所為之供述均同
    意作為證據（見本院九十七年十一月二十五日審判筆錄第七
    頁），檢察官則表示無意見，迄本院言詞辯論終結前，未對
    於證據能力聲明異議，則視為同意上開證據具備證據能力；
    本院審酌該等言詞陳述作成之情況，無違法或不當情事，因
    而認為適當，依刑事訴訟法第一百五十九條之五規定，該等
    供述對於作為認定其他共同被告之犯行，均具備證據能力，
    合先敘明。
二、被告私行拘禁及傷害部分：
  (一)被告等對於以私行拘禁方式剝奪告訴人二人之行動自由，均
    坦承不諱，並供承：因認與告訴人癸○○、辛○○同夥之賭
    客擺放螃蟹關詐賭，導致被告丁○○輸錢，為要求告訴人二
    人說出實情與賠償損失而犯案。被告丁○○、戊○○、乙○○、庚○○四人並就傷害告訴人部分認罪。被告壬○○、甲○○、己○○、丙○○則否認有何傷害犯行，辯稱：並未出
    手毆打告訴人，他人出手與其等無關云云。
  (二)經查：
  1.告訴人二人確有於前揭時、地，遭丁○○等及數名不詳之人
    私行拘禁、毆打成傷，且受其等脅迫應賠償丁○○遭詐賭所
    受損失一百萬元；戊○○並致電證人即辛○○之胞弟楊傳李
    ，要求其交付一百萬元；辛○○因而簽下詐賭自白書交付被
    告等情，業據癸○○、辛○○於檢察官訊問、原審及癸○○
    於本院審理時證述明確（見九十六年偵字第二六二九七號卷
    二第二七三頁、第三三八頁，第二五五頁、第三三七頁、第
    三三九頁，原審卷一第一五二頁起、第一三一頁反面起，本
    院九十七年十一月二十五日第七頁起），核與證人楊傳李於
    檢察官訊問時證述情節相符（見九十六年偵字第二六二九七
    號卷二第三三四頁、第三三九頁），告訴人受傷情形並有臺
    北市西園醫院九十六年七月八日第００三五０一號、九十六
    年七月九日００六五０六號診斷證明書各一紙、告訴人受傷
    照片十三張等件附卷可證（見九十六年度偵字第二六二九七
    號卷二第三五六頁、第三五七頁、九十六年度聲拘字第一七
    九號卷第三十七頁至第三十九頁、第五十五頁至第五十八頁
    ），復有扣案之詐賭自白書（見九十六年度偵字第二六二九
    七號卷二第八十頁）可證，堪信為真實。參以辛○○於偵查
    及原審證述：其被押到透天厝，一進屋就被手銬銬住，七、
    八個人旋即一起打癸○○，丁○○不在場，有多人以電擊棒
    、開山刀與木棍毆打，並說他們董事長有交代，四肢都要打
    斷，在永和保安街時，其與癸○○均被毆打等語（見九十六
    年偵字第二六二九七號卷二第二五六頁、第二五七頁、第三
    三七頁，原審卷一第一三三頁反面、第一三五頁、第一四一
    頁反面）；癸○○於偵查及原審證述：彼等用手銬將其銬在
    椅子，很多人一起對其毆打，戊○○並命其將腳放在桌上，
    以木棒毆打其腳踝，戊○○說「董仔」有交代四肢要打斷，
    甲○○當白臉勸其快承認才不致再被打等語（見九十六年偵
    字第二六二九七號卷二第二七三頁、第三三九頁、原審卷一
    第一五三頁反面）。戊○○於警詢亦供承：其有毆打癸○○
    ，又在壬○○永和臨時租屋處，由小弟多人毆打癸○○二人
    等語（見九十六年偵字第二六二九七號卷一第九十二頁）；
    乙○○於警詢證述：我們全配合戊○○之指揮，戊○○先持
    木棍打癸○○，指癸○○詐賭，癸○○不承認，戊○○即令
    其他人開始打癸○○，之後以膠帶矇住其眼，戊○○離開，
    留下我們看管等語（見九十六年偵字第二六二九七號卷一第
    一三二頁）；庚○○於警詢供述：戊○○唆使包括「阿文」
    之三、四名小弟，持角木打癸○○，致其無法站立行走；在
    永和壬○○住處，丁○○與一名中年男子以三節伸縮鐵棍，
    亂打告訴人二人等語（見九十六年偵字第二六二九七號卷一
    第一四三頁、第一四四頁），足認動手毆打告訴人者眾，非
    僅上述認罪之四人，且辛○○於原審更明確指認被告乙○○
    、己○○、戊○○、丙○○、庚○○俱動手打癸○○（見原
    審卷一第一三六頁反面）。綜觀上情，戊○○召丁○○以外
    之多名被告，準備多項行兇工具，欲強行載走告訴人至拘禁
    地點，目的無非欲以非法之強制手段，拷問告訴人有關詐賭
    情事，使其等從實招供，則被告等對於可能會動粗，有傷及
    告訴人之虞，當早有預見，方符情理。被告等既均同意參與
    ，則各被告間具妨害自由及傷害之犯意聯絡已明，其等進而
    剝奪告訴人行動自由並已既遂，亦顯明知在達成最終目的即
    告訴人承認詐賭之前，隨時可能採更激烈之威脅、傷害等不
    法手段，以使告訴人就範。因此，各被告俱已參與整體行動
    ，當無自外於共同傷害合謀之外，縱在拷問過程中有人擔任
    「白臉」勸說角色，或有少數在現場狀聲勢而未實際出手者
    ，均屬實施其整體共謀傷害計畫之一部分，足認具共同傷害
    之犯意，從而難脫共同傷害之責。被告壬○○、甲○○、乙○○、丙○○等人否認參與傷害犯行，與常理相違，為不可
    採。
  2.被告壬○○與告訴人二人在臺北市○○區○○街五十七巷二
    十九號二樓合夥開設賭場，由雙方各自帶友人前往上開地點
    賭天九牌等情，為壬○○、丁○○所供承在卷，告訴人二人
    雖否認有與壬○○合夥開設賭場之事，然查：
  (1)上開賭場由辛○○出面承租，有關看屋、決定簽租約、給付
    房租、聯絡租賃事宜等，均由辛○○負責並出面與房東吳玉
    葉接洽，並由其向房東表示委由壬○○出面簽約等情，業據
    吳玉葉於原審證述明確（見原審卷一第一六九頁、第一七０
    頁）；辛○○於原審亦承認確係其出面向吳玉葉承租房屋，
    討論押金、租金等情。癸○○於原審亦證稱辛○○曾匯款支
    付房租（見原審卷一第一六０頁）。從而，若謂在上開房屋
    經營賭場一事，與辛○○無涉，則辛○○與壬○○非親非故
    ，卻熱心接洽，甚至支付租金，所為顯違常情。又癸○○、
    辛○○稱係壬○○先交付租金予辛○○，辛○○始匯款云云
    ，惟查壬○○與辛○○並非每日見面，壬○○欲付租金大可
    自行前往匯款，何需交付現金，委由辛○○前往匯款？是壬○○所供述賭場租金有時由其支付，有時由辛○○支付等語
    為可採，辛○○為房屋實際承租人之一，用以合夥經營賭場
    ，堪以認定。
  (2)證人黃浩霖於原審證稱：其在九十六年五月間有至位於富民
    街之賭場，當時有人質疑開螃蟹關，在場之辛○○回應稱：
    「這裡什麼關都可以開」，通常在場子裡只有老闆可以說話
    ，所以其認為辛○○是老闆；壬○○曾告知其賭場內之工作
    人員是其合夥人找的等情（見原審卷一第一六二頁至第一六
    五頁）。證人李訓祥於原審證稱：其共賭了兩次，兩次都看
    到癸○○分錢給工作人員，壬○○表示其係與辛○○合夥聚
    賭等語（見原審卷一第一七一頁反面、第一七四頁反面）。
    證人林世文於原審證稱：其去過該賭場不只一次，且會提早
    到場，找人聊天，所以知辛○○及癸○○也是老闆，壬○○
    和辛○○二邊的人是共同抽頭者（見原審卷一第一七三頁反
    面、第一七四頁）。郭宥緯於原審證稱：其於九十六年七月
    五日曾至該賭場賭博，壬○○告知係要與另一股東所帶來的
    賭客對賭等語（見原審卷一第二０五頁）。另據癸○○證述
    ，胞弟蘇文德亦在上開賭場內工作，擔任洗牌、發牌工作（
    見原審卷一第一五二頁反面、第一六一頁）；辛○○亦證稱
    ：其去過賭場三、四次，其中二次是由其與壬○○各找賭客
    來對賭，兩方各出一位擔任洗牌和送牌（見原審卷一第一三
    七頁反面）；癸○○之弟弟在賭場負責算錢（見原審卷一第
    一三八頁反面），抽頭金為每萬元抽五百元，其有分到抽頭
    金，場子裡負責疊牌抽佣者有壬○○那邊的人及癸○○的弟
    弟，壬○○的朋友提出開關方面的質疑，表示不能這樣開關
    ，其有回以就是這樣照順序開等語（見原審卷一第一三九頁
    正、反面、第一四０頁）。徵諸上開證人之證述，賭客在賭
    場質疑開螃蟹關，辛○○回應以如此開關並無疑問，且告訴
    人指派之人在賭場負責疊牌、洗牌、發牌，告訴人又瓜分抽
    頭金，是告訴人儼然立於賭場主人之地位，而非單純賭客；
    衡以壬○○在本案案發，即多次告知其所邀之賭客，該場係
    與另一股東所邀之賭客對賭，益見壬○○並非於犯後虛構辛○○為賭場合夥人。
  (3)綜上，壬○○、辛○○與癸○○合夥承租上開房屋，聚賭天
    九牌，約定由雙方各自邀賭客前往對賭，抽取賭資等情，堪
    以認定。
  3.關於丁○○、壬○○所主張，壬○○所邀之賭客，包括丁○○，遭辛○○、癸○○方面之莊家擺放螃蟹關詐賭等情，除
    有丁○○提出之天九牌螃蟹關擺法示意照片在卷可稽外（見
    原審卷二第十六頁），且有下列證人之證述可證：
  (1)黃浩霖於原審證稱：於九十六年五月份，丁○○約其至富民
    街賭場賭博，其當場發現疊牌的人擺放螃蟹關，而送牌的人
    有換牌的情形，於是告訴丁○○不要玩了；賭局結束後，其
    有問壬○○工作人員是何人找的，壬○○說是與他合夥作場
    子的人找的；天九牌之玩法是會把牌先分成四張一疊，分成
    四堆，很單純的送牌，不會連在一起，螃蟹關則是將牌支連
    在一起，工作人員在疊牌的同時，可以記憶牌支位置，他在
    送牌時可以將上、下張牌支作抽換的動作，依這種情形，一
    般來說工作人員與莊家是同一夥的，等到這個人作莊時，就
    擺螃蟹關，怎麼擺是作莊家者決定，不是洗牌、擺牌者決定
    等語（見原審卷一第一六二頁至第一六四頁）。
  (2)李訓祥於原審理證稱：其去過該賭場三次，第一次小輸，第
    二次沒有賭成，第三次去莊家開一個關，其覺得很邪門，一
    般天九牌開關都有正常的開法，可是他們的開法很奇怪，當
    場有問有這種開法嗎？他們就說這是螃蟹關。其本身不懂螃
    蟹關，但看見螃蟹關開了十幾把，只要莊家把牌給誰誰就贏
    ，擺關的人是辛○○帶進來的等語（見原審卷一第一七一頁
    、第一七二頁）。
  (3)郭宥緯於原審證稱：其於九十六年七月五日有至富民街之賭
    場賭博，丁○○拿了二十五萬元讓其到賭場去確認有無詐賭
    情事，壬○○有告知要與另一股東帶來的賭客賭，當天輪流
    作莊，其與兩位同事及對方的賭客都有作莊，對方排出螃蟹
    關。一般排螃蟹關就是賭客與發牌者串通，趁機換牌，送牌
    者可以操縱，把好牌送到特定人手上，當天發牌過程有看到
    發牌者有稍微移動手；亦即由作莊者擺螃蟹關，再由送牌者
    在送牌時動手腳，壬○○表示詐賭的人不是其叫來的，是另
    一股東叫來的，而這方賭客怎麼玩就怎麼輸，這很奇怪等語
    （見原審卷一第二０五頁）。
  4.依前開多名證人之證述，可知於壬○○、辛○○與癸○○所
    合夥經營之賭場有擺放螃蟹關之情形，並有詐賭之可能。擺
    放螃蟹關詐賭，通常由莊家、送牌者與賭客串通，由送牌者
    將好牌抽換予特定賭客，本件賭客分由壬○○、辛○○與癸○○二方所召來，在上開賭場擺放螃蟹關之際，亦均係由辛○○與癸○○所帶來之人作莊、送牌，辛○○尚向提出質疑
    之賭客李訓祥告知允許擺放螃蟹關，不免令人生疑，其係為
    詐賭者護航，丁○○、壬○○既確定詐賭者係辛○○、癸○○所邀來之人，從而其等認定蘇、楊二人對於詐賭之事知情
    並獲取賭資，自屬合乎情理。其等因而心生不滿，認定辛○○與癸○○應就丁○○因遭詐賭所生之損失負賠償之責，繼
    而策劃本次行動，欲對方承認詐賭並交出賠償，事屬明確。
    在戊○○聚集甲○○等被告時，清楚告知該次行動係為處理
    詐賭糾紛，而被告等人拘禁辛○○與癸○○，亦向辛○○與
    癸○○表明係因其二人詐賭，故要彼等賠償等語，均據被告
    及告訴人供稱在卷，是被告等人主觀上確係認為辛○○與癸○○詐賭，導致丁○○損失，認為非使用非法之強硬手段，
    辛○○與癸○○不願承認，始以妨害自由及傷害之方式，欲
    使告訴人承認之並給付賠償金。
  5.戊○○於警詢時供稱：「當時我叔叔丁○○因為有被詐賭，
    所以他知道我們計畫綁架癸○○及辛○○要錢的事」（見九
    十六年度偵字第二六二九七號卷第八十九頁），「因為草哥
    曾找『一碟』丁○○一起到賭場賭錢，當時丁○○也輸了不
    少錢，所以草哥才會找我與丁○○一起研究就如何向癸○○
    把錢要回來（見九十六年度偵字第二六二九七號卷第九十九
    頁）。乙○○於警詢時供稱：「（問：你們出發前在瑰寶軒
    開會商討綁架事宜，當時一碟是否在場？一碟是否知道你們
    要去綁架癸○○及辛○○？）ㄧ碟先跟貞智在瑰寶軒一樓講
    話，我們全部都在二樓等，直到貞智叫我們下一樓，才跟我
    們收電話，然後才說出要綁架的事，從頭到尾一碟都在場，
    所以他知道我們要去綁架的事。」（見九十六年度偵字第二
    六二九七號卷第一三七頁），於原審訊問時，乙○○亦為同
    上供述（見九十六年度聲羈字第五六七號卷第二三頁）。庚○○則於警詢時供稱：係丁○○與戊○○提議前往押走癸○○與辛○○（見九十六年度偵字第二六二九七號卷第一五０
    頁）。在告訴人二人脫逃後，己○○與庚○○立即撥打電話
    通知丁○○，並接受指示至忠孝東路sogo百貨附近之古董店
    ，丁○○質問己○○與庚○○何人將手銬解開，責罵彼等辦
    事不力，並持鋁棒毆打己○○與庚○○之手。受指示前往該
    處之丙○○亦遭丁○○以拳頭毆打頭部等情，業據丙○○、
    己○○、庚○○於警詢時供稱明確（見九十七年度偵字第二
    一一七號卷第十四頁、九十七年度偵字第一三五五號卷第十
    三頁、九十六年度偵字第二六二九七號卷第一四四頁）；乙○○於九十六年七月八日欲向戊○○索取當初先代墊之租車
    費五千元，戊○○要乙○○去向丁○○拿取，丁○○亦責罵
    乙○○未完成工作，而未交付該款等情，復據乙○○於警詢
    時供稱明確 (見九十六年度偵字第二六二九七號卷第一三一
    頁）。足認本件事發，係因丁○○遭詐賭，欲向告訴人索取
    詐賭賠償，戊○○一干人集合討論處理之地點在丁○○經營
    之瑰寶軒，壬○○命辛○○寫下之詐賭自白書，亦交由丁○○收執。徵諸此等事證，丁○○於本件共犯中，處於一領導
    、主事地位，亦堪認定。
  6.戊○○曾否告知甲○○、乙○○、庚○○、己○○、丙○○
    等人，於完事後一人可得二千元之報酬等語？被告八人於原
    審均否認有二千元報酬之約定，遍觀全卷事證，除己○○於
    警詢、檢察官訊問時供稱：戊○○說跟他去向人討債參加的
    人一天可以拿二千元等語（見九十七年度偵字第一三五五號
    卷第十三頁、第五五頁）外，並無其他被告供稱戊○○有允
    諾給付報酬，而己○○於原審翻異前詞，否認戊○○有承諾
    要給一日二千元之報酬（見原審卷一第四八頁），是己○○
    於警詢、偵查中所述是否為真實，尚有可疑，難據此供述逕
    認二千元報酬之事。至於辛○○是否遭逼迫簽發本票二張？
    被告等人均堅詞否認有簽發本票之事，經查雖有詐賭自白書
    在丁○○之住所經搜索而扣案，惟並無辛○○所簽發之本票
    被搜獲，而本案案發至今幾近年餘，亦無任何人持辛○○簽
    發之本票主張權利。再者，壬○○機車雖扣得四十八張空白
    本票，然無辛○○所簽發之本票資為比對，不足以證明與辛○○所證述之遭逼簽之二張本票有關。己○○於警詢及偵查
    中雖述及丁○○有叫告訴人簽本票，但不知情究竟簽了什麼
    ，簽完後丁○○就拿走了等情（見九十七年度偵字第一三五
    五號卷第十五頁、第五十五頁），核與辛○○所稱：壬○○
    一人要其簽發本票，共簽發二張，一張面額一百萬元、一張
    面額二百萬元云云（見原審卷一第一三五頁反面），究竟何
    人令辛○○簽發，二人所述相異。又己○○於聲請羈押案中
    雖稱三百萬元本票由丁○○取走云云（見台北地院九十七年
    聲羈字第十六號卷第五十二頁），然未詳述如何確定是三百
    萬元本票，嗣於本院則否認有此事，己○○前開不一之供述
    亦難作為辛○○有簽發三百萬元本票交付丁○○或壬○○之
    佐證。關於被告有否強令告訴人辛○○簽發本票一事，既僅
    有告訴人辛○○單一指訴，別無其他積極證據可資佐證，對
    此部分，亦不予對被告為不利之認定。
  (三)檢察官雖認被告涉犯刑法第三百四十七條第三項、第一項、
    第三百四十八條之一擄人勒贖未遂罪，惟按擄人勒贖罪，須
    行為人自始有使被害人以財物取贖人身之意思，如使被害人
    交付財物，別有原因，為達其取得財物之目的，而剝奪被害
    人之自由者，除應成立其他財產上之犯罪或牽連犯妨害自由
    罪外，要無成立擄人勒贖罪之餘地（最高法院六十五年台上
    字第三三五六號判例參照）。本件係因被告等人主觀上認知
    辛○○、癸○○與彼等帶來之賭客勾串，擺放螃蟹關暗地抽
    換牌而詐賭，導致由壬○○邀往之丁○○輸錢，始以拘禁並
    傷害告訴人之方式，欲使其等承認詐賭之事並賠償丁○○所
    受損失，故被告等人使告訴人交付金錢之原因，係詐賭所生
    賠償，僅係為達取回賠償金之目的，始剝奪告訴人之自由；
    而被告等人一開始雖開口向告訴人索討一千萬元，惟壬○○
    與告訴人原相識，對於告訴人之財力有所瞭解，明知告訴人
    不可能如數給付，應係出於認定告訴人詐賭，出於為使告訴
    人畏懼之動機而為，並無真欲取得該數額之意思，甚為明顯
    。另戊○○以電話向辛○○之胞弟楊傳李要求給付之一百萬
    元，亦非請其另行以財物取贖告訴人自由之意，而係原欲向
    辛○○索討之一百萬元，因辛○○告知將請楊傳李給付，始
    轉向楊傳李索討，本案被告等人並無擄人勒贖之犯意，所為
    尚非刑法擄人勒贖罪所欲規範之情形。另據癸○○於原審證
    稱：其在上開富民街賭場賭的三次都輸幾萬元而已，輸贏都
    小小的，其都玩二、三千、三、四千元而已（見原審卷一第
    一五二頁反面），每次去賭場都是輸贏幾萬元就不會再玩下
    去了，其和辛○○算一家，輸幾萬就不玩了（見原審卷一第
    一六０頁反面），其沒有錢，錢是辛○○出的等語（見原審
    卷一第一五七頁反面），顯見癸○○並非富裕之人；辛○○
    雖於原審證稱其平日經濟小康等語，但九十六年七月五日辛○○所帶往賭場之二十萬元，係其向友人商借的等情，亦據
    辛○○證述甚明（見原審卷一第一二０頁），是辛○○亦難
    認係富裕之人，被告等若甘冒重典欲擄人勒贖，理當挑選財
    力雄厚之人以獲高額贖金，告訴人二人之經濟狀況，顯屬不
    符。況要求之金額一百萬元，高於丁○○輸錢之金額不多，
    益徵被告等人妨害告訴人之自由，非出於擄人勒贖之意圖。
    檢察官認被告等人係犯擄人勒贖未遂罪，容有誤會。
  (四)綜上，本件事證明確，被告丁○○、壬○○、戊○○、甲○○、吳宗豪、庚○○、己○○、丙○○所為上開犯罪事實二
    之犯行堪以認定，應依法論科。
三、被告甲○○施用毒品部分：
    被告甲○○對於前揭施用毒品之犯罪事實迭於警詢、偵查、
    原審及本院審理時均坦承不諱，其於九十六年十二月十四日
    為警查獲時所採集之尿液，經送臺灣尖端先進生技醫藥股份
    有限公司濫用藥物檢驗中心以酵素免疫分析法初步檢驗，復
    依氣相層析質譜議法確認檢驗結果，確呈鴉片類、嗎啡陽性
    反應，有臺灣尖端先進生技醫藥股份有限公司於九十六年十
    二月二十八日所出具之濫用藥物檢驗報告、臺北市政府警察
    局偵辦毒品案件尿液檢體委驗單各一紙在卷可稽（見九十七
    年度毒偵字第三三０號卷第三頁、第四頁），足徵被告甲○○之自白與事實相符，堪以採信。甲○○曾因施用毒品，經
    原審法院裁定送觀察、勒戒後，認無繼續施用毒品之傾向，
    而於九十二年四月八日執行完畢，並由臺灣臺北地方法院檢
    察署檢察官於九十二年四月十五日以九十一年度毒偵字第二
    七四四號為不起訴處分確定等情，有臺灣高等法院被告前案
    紀錄表一份附卷可參（見原審卷一第二０頁至第二五頁），
    甲○○確於前開觀察、勒戒執行完畢後之五年內，再犯本案
    ，應依法訴追。綜上，本件事證明確，被告甲○○施用第一
    級毒品海洛因之犯行堪以認定。
四、論罪科刑部分：
  (一)核被告丁○○、壬○○、戊○○、甲○○、乙○○、庚○○
    、己○○、丙○○等人私行拘禁及傷害，所為係犯刑法第三
    百零二條第一項私行拘禁罪、同法第二百七十七條第一項普
    通傷害罪。檢察官認其等所為，係犯刑法第三百四十八條第
    三項、第一項、第三百四十八條之一之擄人勒贖未遂罪而提
    起公訴，容有誤會，惟檢察官據以起訴之犯罪事實，與本院
    認定之上開事實，基本社會事實既屬同一，自應予審理，並
    變更其起訴法條。按刑法第三百零二條第一項及第三百零四
    條第一項之罪，其所保護之法益均為被害人之自由，而私行
    拘禁，仍不外以強暴、脅迫為手段，其罪質本屬相同，惟第
    三百零二條第一項之法定刑，既較第三百零四條第一項為重
    ，則以私行拘禁之方法妨害人自由，縱其目的在使人行無義
    務之事，或妨害人行使權利，仍應逕依第三百零二條第一項
    論罪，無適用第三百零四條第一項之餘地（最高法院二十九
    年上字第三七五七號判例參照）。又刑法第三百零二條之妨
    害自由罪，原包括私禁及以其他非法方法剝奪人之行動自由
    而言，所謂非法方法，當包括強暴脅迫等情事在內。妨害行
    為繼續中，對被害人有恐嚇之言詞，自包含於妨害被害人行
    動自由之同一意念中，縱所為合於刑法第三百零五條恐嚇危
    害安全之情形，仍應視為剝奪行動自由之部分行為（最高法
    院七十四年台上字第三四０四號判例參照）。被告等人在拘
    禁告訴人癸○○等之過程，對其二人及楊傳李有恐嚇言詞，
    均係為逼迫告訴人給付詐賭賠償金一百萬元，與強令辛○○
    書立詐賭自白書之行為，均屬被告等人私行拘禁癸○○、辛○○之部分行為，而不另論以刑法第三百零四條第一項之強
    制罪、同法第三百零五條恐嚇危害安全罪。被告等人分別以
    一行為同時妨害癸○○、辛○○之行動自由，並傷害癸○○
    、辛○○之身體，均為同種想像競合犯，應各論以刑法第三
    百零二條第一項私行拘禁剝奪人自由一罪、同法第二百七十
    七條第一項普通傷害一罪已足。被告私行拘禁告訴人之地點
    雖有數處，惟私行拘禁行為並未間斷，仍為包括的一個實行
    行為之繼續，只應論以單純一罪。被告毆打告訴人成傷，雖
    在二個不同之地點，為傷害告訴人之目的均為相同，時間亦
    屬密接，應認為係出於單一犯意之接續行為。被告等人與不
    詳姓名之成年男子數人，就上開二罪，有犯意聯絡與行為分
    擔，均為共同正犯。被告於私行拘禁告訴人期間，因告訴人
    否認詐賭，而另行起意傷害告訴人，所犯妨害自由及傷害二
    罪，犯意各別，行為互殊，應予分論併罰。
  (二)按海洛因為毒品危害防制條例第二條第二項第一款所列之第
    一級毒品，不得非法施用、持有。被告甲○○施用之，係犯
    毒品危害防制條例第十條第一項之施用第一級毒品海洛因罪
    。其施用第一級毒品海洛因前持有第一級毒品海洛因之低度
    行為，應為施用之高度行為吸收，不另論罪。
  (三)甲○○、庚○○前犯案經判決及執行完畢等情，有臺灣高等
    法院被告前案紀錄表二份在卷可證，該二人於有期徒刑執行
    完畢後五年內，故意再犯本案有期徒刑之罪，均屬累犯，均
    應依刑法第四十七條第一項規定加重其刑。
  (四)檢察官上訴以：(一)證人黃浩霖、李訓祥、郭宥緯係受委託參
    賭，發現賭場有螃蟹關，卻未當場制止，且僅郭宥緯發現發
    牌者手部有稍微移動，其餘二人均未目擊，證人對於賭客及
    賭場工作人員之身份、何人所召集等事項均係由壬○○所告
    知，則該賭場是否確由告訴人所指派之人擺設螃蟹關詐賭，
    實無從證明，如何得據以推論告訴人詐賭贏得賭金？原審認
    定被告等擄走告訴人係基於取回詐賭之賭金，似嫌率斷。又
    丁○○自承遭詐賭六十四萬元，惟僅有郭宥緯證述丁○○交
    付二十五萬元參賭外，其餘三十九萬元卻無從證明。被告脅
    迫告訴人交付一百萬元，與丁○○自承遭詐賭之金額相差三
    十六萬元，此差額與擄人勒贖罪之構成要件相當，無從以告
    訴人自承家境小康即認被告無擄人勒贖意圖。(二)甲○○妨害
    自由、傷害及施用毒品各判處有期徒刑一年二月、六月及八
    月，定應執行刑至多為二年四月，原審定應執行刑為二年六
    月。(三)丁○○僅因參與賭博不甘損失，竟編織告訴人等詐賭
    之藉口，以正當化其夥同其餘被告擄走告訴人之行為，幸因
    告訴人抵抗始免於死亡，被告等犯行惡劣，犯後態度甚差，
    請從重量處無期徒刑等語。
  (五)被告等人於擄走告訴人之始，是為解決告訴人詐賭之事，其
    等不具擄人勒贖之故意，已詳如前述，雖有差額三十六萬元
    ，但以被告等為取回詐賭款，策劃及預備汽車、拘禁地點、
    攜帶器械、動員多人，在時間及金錢方面均有花費，另外，
    被告基於受詐賭之角度，難免有需受補償及應予設局詐賭之
    人加額賠款之懲罰心態，且被告等未必具備足夠之法學常識
    ，自難跳脫受害之想法而為縝密客觀之思索，該等思維，在
    市井亦屬相當通俗。因此，若被告以詐賭受害者之地位，就
    該差額，解讀為係告訴人出於詐賭手段，所應為之相當賠償
    ，對一般人尚非難以理解及接受。從辛○○於原審所證述：
    戊○○說這一百萬元包括支出的人事費用及買東西的錢等語
    （見原審卷一第一三六頁），也足徵被告確實有該等想法。
    衡諸上情，難謂被告係以不法之勒贖手段欲向告訴人取贖，
    故雖有差額，惟猶不足認定其等具不法勒取贖款之意圖。檢
    察官此部分上訴雖無理由，又壬○○等四名被告以未犯傷害
    罪行上訴，雖亦無理由，已說明如前，惟原審就甲○○數罪
    定執行刑高於其各宣告刑合併之刑期，有違刑法第五十一條
    第五款之規定；又被告於本院審理中與告訴人達成和解，賠
    償告訴人之損害，告訴人當庭表示願意原諒被告，希望法院
    從輕量刑，此為原審所不及審酌，是應就原判決關於丁○○
    、戊○○、壬○○、庚○○、丙○○部分；關於己○○、吳
    及甲○○私行拘禁、傷害及定應執行刑部分，均撤銷。被告
    甲○○施用第一級毒品部分，原審認事、用法均無違誤，量
    刑亦無過重情形，被告以其非毒蟲，犯後自費參加美沙冬療
    法云云提起上訴，其上訴為無理由。爰審酌丁○○、壬○○
    、戊○○等人，不思以平和手段處理詐賭糾紛，竟召集其餘
    被告及不詳之人，以妨害自由、毆打人成傷之方式逼迫告訴
    人，強行使對方承認詐賭情事並同意給付賠償金，漠視法令
    禁制，侵害人身安全，危害社會秩序，惟事後業已與告訴人
    和解，賠償告訴人損害，有和解書一份在卷可憑（附於本院
    卷九十七年十月二十九日準備程序筆錄），復獲得告訴人之
    宥恕（見本院卷九十七年十一月二十五日審判筆錄第十五頁
    ）；兼衡被告等人均能坦認大部分犯行，顯示非無悔意，暨
    彼等之品行、智識程度、犯罪手段、目的、參與犯罪行為分
    擔情況等一切情狀，各量處丁○○、戊○○、壬○○私行拘
    禁部分各一年二月，傷害部分各五月；甲○○、庚○○私行
    拘禁部分各七月、傷害部分各三月；其餘被告私行拘禁部分
    各五月、傷害部分各二月；並就乙○○、己○○、丙○○所
    宣告之刑諭知易科罰金之折算標準，暨就被告甲○○撤銷改
    判部分及上訴駁回部分，及其餘被告之數罪科刑分別定其應
    執行之刑，丁○○、戊○○、壬○○均為一年四月；甲○○
    為一年三月；庚○○為八月；其餘被告為六月，並得易科罰
    金。
  (六)警方於九十六年十二月十五日二十一時二十四分許，在乙○○位於臺北市○○區○○路三段十二巷五十二弄四號五樓住
    處，所扣得之球棒一支、雙截棍一支、開山刀一把、電擊棒
    一支等物，被告乙○○雖坦承為其所有，然供稱乃其私人收
    藏，否認有持上開物品為犯罪之用，經原審將上開扣押物提
    示並令告訴人癸○○、辛○○二人加以辨識，告訴人二人均
    證稱彼等遭拘禁、傷害時，雖曾見過類似之器具，惟尚無法
    確認所扣押物品，是否即係被告等人犯案之工具等語（見原
    審卷二第十一頁反面），從而，本院尚無法認定該等扣案物
    品即係供被告等人為拘禁及傷害犯行所用之物，該等物品又
    非違禁物，爰不宣告沒收。至於被告等人犯罪時雖有持用刀
    械、木棍、電擊棒等物品，惟該等物品均未扣案，又未能確
    認其種類型式，無從宣告沒收。
  (七)臺灣臺北地方法院檢察署將九十七年度偵字第一五六０六號
    移送本院請求併案審理，經核該案與原起訴案為相同事實，
    因此予以併案審理，附此敘明。
據上論斷，應依刑事訴訟法第三百六十八條、第三百六十九條第
一項前段、第三百六十四條、第二百九十九條第一項前段、第三
百條，刑法第十一條前段、第二十八條、第三百零二條第一項、
第二百七十七條第一項、第五十五條、第四十七條第一項、第四
十一條第一項、第五十一條第五款，刑法施行法第一條之一，判
決如主文。
本案經檢察官劉異海到庭執行職務。
中    華    民    國    97    年    12    月    23    日
                  刑事第十三庭  審判長法  官 曾德水
                                      法  官 陳恆寬
                                      法  官 趙文卿
以上正本證明與原本無異。
妨害自由罪、施用第一級毒品罪如不服本判決，應於收受送達後
10日內向本院提出上訴書狀，其未敘述上訴之理由者並得於提起
上訴後10日內向本院補提理由書（均須按他造當事人之人數附繕
本）「切勿逕送上級法院」。
傷害罪不得上訴。
                                      書記官 葉金發
中    華    民    國    97    年    12    月    29    日
附錄：本案論罪科刑法條全文
刑法第302條第1項
私行拘禁或以其他非法方法，剝奪人之行動自由者，處5年以下
有期徒刑、拘役或3百元以下罰金。
刑法第277條第1項
傷害人之身體或健康者，處3年以下有期徒刑、拘役或1千元以下
罰金。
毒品危害防制條例第10條第1項
施用第一級毒品者，處6月以上5年以下有期徒刑


司法院資訊處製作；財團法人民間司法改革基金會備份。
